【裁判字號】    97,易,506
【裁判日期】    970717
【裁判案由】    詐欺
【裁判全文】
臺灣屏東地方法院刑事判決               97年度易字第506號
公  訴  人  臺灣屏東地方法院檢察署檢察官
被      告  甲○○
上列被告因詐欺案件，經檢察官提起公訴（97年度偵字第2385號
）及移送併辦（97年度偵字第3788號），本院合議庭裁定改行簡
式審判程序，判決如下：
    主  文
甲○○幫助意圖為自己不法之所有，以詐術使人將本人之物交付
，累犯，共貳罪，各處有期徒刑伍月。應執行有期徒刑捌月。
    事  實
一、甲○○前於(一)民國92年間，因施用一、二級毒品案件，經本
    院各判處有期徒刑1 年、7 月，應執行有期徒刑1 年5 月確
    定；(二)又於93年間，因施用一、二級毒品案件，經本院各判
    處有期徒刑1 年4 月、8 月，應執行有期徒刑1 年10月確定
    ，與(一)部分接續執行，經合併計算刑期後，於95年1 月27日
    假釋付保護管束；(三)又於96年間，因施用一級毒品案件，經
    本院判處有期徒刑10月確定，應接續執行，另撤銷(一)(二)部分
    之假釋，應執行殘刑1 年4 月14日。嗣經本院於96年7 月16
    日裁定減刑，(一)部分減為有期徒刑6 月、3 月又15日，應執
    行有期徒刑9 月，(二)部分減為有期徒刑8 月、4 月，應執行
    有期徒刑11月，(三)部分減為有期徒刑5 月；(一)(二)部分曾合併
    假釋，已不可分，減刑後應執行有期徒刑1 年8 月，就殘刑
    部分，與(三)部分接續執行，甫於96年12月15日執行完畢。
二、甲○○仍不知悔改，明知金融帳戶之存摺、提款卡及密碼如
    交給他人使用，卻未闡明正當用途者，極易成為他人之犯罪
    工具，使犯罪更難查緝，竟因缺錢花用，即不顧第三人遭受
    財產上損害之危險，而基於縱令其金融帳戶被利用為遂行詐
    欺取財使用，亦不違背其本意之詐欺取財之幫助犯意，於97
    年3 月7 日下午2 時28分許，先向臺灣中小企業銀行申請開
    立帳號00000000000 號帳戶（下稱中小企銀帳戶），旋於同
    日某時，在屏東縣萬巒鄉某統一超商前，將其原有之臺灣郵
    政股份有限公司萬巒郵局帳號00000000000000號帳戶（下稱
    郵局帳戶）及上開中小企銀帳戶之存摺、提款卡及密碼，以
    每帳戶各值新臺幣（下同）4 千元之代價，賣與一名不詳成
    年女子；食髓知味，又於同年月11日，向合作金庫銀行申請
    開立帳號0000000000000 號帳戶（下稱合庫帳戶），於翌（
    12）日某時，將上開合庫帳戶之存摺、提款卡及密碼，同樣
    以4 千元，賣與上開不詳成年女子。嗣由下列不詳成年人，
    意圖為自己不法之所有，利用甲○○上開中小企銀帳戶、郵
    局帳戶及合庫帳戶，行為如下：
    (一)於同年月12日中午11時30分許，不詳成年男子撥打電話向
      王吳玉霞佯稱：你遭人冒名申請電話及開立帳戶，該帳戶
      涉及不法洗錢，須將存款匯入指定帳戶，以供檢察官監控
      云云，致王吳玉霞信以為真，陷於錯誤，遂於同日中午12
      時13分許，依指示匯款17萬元至甲○○上開郵局帳戶內。
    (二)於同年月13日下午2 時30分許，不詳成年人自稱查緝黑金
      中心檢察官，撥打電話向梁金和佯稱：你的存款是黑金，
      請趕快將錢匯入法院開立之安全帳戶，不然會被移送法院
      云云，致梁金和誤信為真，陷於錯誤，遂於同日依指示，
      無摺存入44萬元至甲○○上開中小企銀帳戶內。
    (三)於同年月17日上午9 時許，不詳成年人自稱警察，撥打電
      話向丙○○佯稱：你遭人冒名開立帳戶供詐騙洗錢用，須
      匯款至指定帳戶云云，並將杜撰之「個人資料外洩授權止
      付聲明書」、「法務部執行假扣押處份命令」各1 紙傳真
      給丙○○，致丙○○誤信為真，陷於錯誤，遂於同日下午
      1 時41分許，依對方指示，無摺存入18萬元至甲○○上開
      合庫帳戶內。
    (四)於同年月17日上午10時許，不詳成年人自稱書記官林秀慧
      ，撥打電話向乙○○佯稱：臺北縣警察局偵查員個人資料
      外洩，遭人頭戶冒用，已被列為嫌疑犯，請你將錢領出來
      匯至指定之安全帳戶云云，並將杜撰之「個人資料外洩授
      權止付聲明書」、「法務部執行假扣押處份命令」各1 紙
      傳真給乙○○，致乙○○誤信為真，陷於錯誤，遂於同日
      下午3 時27分許，依對方指示，無摺存入10萬元至甲○○
      上開合庫帳戶內。
三、案經屏東縣警察局移送、屏東縣警察局潮州分局報告臺灣屏
    東地方法院檢察署檢察官偵查起訴及併辦。
    理  由
一、訊據被告甲○○對上揭事實坦承不諱，並經證人即被害人王
    吳玉霞、梁金和、丙○○、乙○○各於警詢中指證受騙情節
    綦詳，復有王吳玉霞郵政國內匯款執據、梁金和臺灣中小企
    業銀行存款憑條、丙○○合作金庫銀行存款憑條、乙○○合
    作金庫銀行存款憑條各1 紙，另有杜撰之「個人資料外洩授
    權止付聲明書」、「法務部執行假扣押處份命令」各2 紙，
    且有被告上開中小企銀帳戶、郵局帳戶及合庫帳戶之開戶資
    料及資金往來明細各1 份附卷可稽，足見被告自白與事實相
    符，事證明確，其犯行堪以認定，應予依法論科。
二、按刑法上所謂幫助他人犯罪，係指就他人之犯罪加以助力，
    使其易於實施之積極的或消極的行為而言，最高法院24年上
    字第3279號判例著有明文。而被告以幫助詐欺取財之不確定
    故意，參與詐欺取財罪構成要件以外之行為，核係犯刑法第
    339 條第1 項詐欺取財罪之幫助犯。被告前有如事實欄一所
    載之罪刑執行情形，有臺灣高等法院被告前案紀錄表附卷可
    參，其受徒刑之執行完畢，5 年以內故意再犯本件有期徒刑
    以上之罪，均為累犯，應加重其刑。被告於97年3 月7 日某
    時，出售上開中小企銀帳戶、郵局帳戶之一行為，觸犯如事
    實欄二(一)(二)所載幫助詐欺之二罪名，為同種想像競合犯，應
    從一罪處斷；又於同年月12日某時，出售上開合庫帳戶之一
    行為，觸犯如事實欄二(三)(四)所載幫助詐欺之二罪名，亦為同
    種想像競合犯，應從一罪處斷。惟同年月7 日、12日之幫助
    行為，犯意各別，行為互殊，應分論併罰之。被告為幫助犯
    ，惡性相對較輕，爰按正犯之刑減輕之，並先加後減之。茲
    審酌被告貪圖1 萬2 千元之代價，輕率將3 份個人金融帳戶
    讓予他人使用，前科素行不佳，已如前述，仍不知悔改，又
    幫助不法之徒藉此輕易詐取財物、助長詐欺歪風盛行、使檢
    警難以追查緝捕、紊亂金融交易秩序、破壞社會治安及人際
    信賴關係、造成被害人財產損失合計高達89萬元，危害非淺
    ，迄未向被害人道歉或賠償，惟念嗣知坦承犯行，犯後態度
    尚佳等一切情狀，各量處如主文所示之刑，並定其應執行之
    刑，以示懲儆。
據上論斷，應依刑事訴訟法第273 條之1 第1 項、第299 條第1
項前段，刑法第30條、第339 條第1 項、第47條第1 項、第55條
、第51條第5 款，刑法施行法第1 條之1 ，判決如主文。
本案經檢察官李賜隆到庭執行職務
中    華    民    國    97    年    7     月    17    日
                  刑事第四庭    法  官  蔡嘉裕
以上正本證明與原本無異。
如不服本判決，應於收受本判決送達後10日內，向本院提出上訴
書狀（應敘述具體理由並附繕本），其未敘述上訴理由者，至遲
應於上訴期間屆滿後20日內，向本院補提理由書狀，切勿逕送上
級法院。
中    華    民    國    97    年    7     月    17    日
                                書記官  許倬維
附錄論罪科刑法條：
刑法第339條第1項
意圖為自己或第三人不法之所有，以詐術使人將本人或第三人之
物交付者，處5 年以下有期徒刑、拘役或科或併科1 千元以下罰
金。
刑法第30條
幫助他人實行犯罪行為者，為幫助犯。雖他人不知幫助之情者，
亦同。
幫助犯之處罰，得按正犯之刑減輕之。


司法院資訊處製作；財團法人民間司法改革基金會備份。
